【裁判字號】    99,易,20
【裁判日期】    990330
【裁判案由】    侵占
【裁判全文】
臺灣高雄地方法院刑事判決                99年度易字第20號
公  訴  人  臺灣高雄地方法院檢察署檢察官
被      告  甲○○
上列被告因侵占案件，經檢察官提起公訴（98年度偵緝字第2010
號），本院判決如下：
    主  文
甲○○共同犯侵占罪，累犯，處有期徒刑陸月，如易科罰金，以
新臺幣壹仟元折算壹日。
    事  實
一、甲○○前因犯重利罪，經臺灣高等法院高雄分院89年度上訴
    字第1579號（本院89年度訴字第1846號）判處有期徒刑6 月
    ，上訴後經最高法院92年度臺上字第4046號駁回上訴而確定
    ，於民國93年2 月4 日易科罰金執行完畢。
二、詎其經前開徒刑執行完畢後5 年內，仍不知悔悟，於96年8
    月8 日與乙○○（已經判決確定）2 人，將因故商得以乙○○名義購買之車牌號碼8080-QS 號（引擎號碼1AZE053183號
    ）自用小客車，向泰安產物保險股份有限公司（下稱泰安保
    險公司）投保汽車竊盜險後，因該車於96年9 月4 日下午6
    時10分許，在高雄縣橋頭鄉○○○路257 號失竊，甲○○乃
    於96年9 月5 日帶同乙○○向泰安保險公司申請理賠，乙○○並於96年10月12日向高雄區監理所辦理牌照註銷程序，復
    於96年10月15日簽立切結書、領款收據等資料予泰安保險公
    司，將上開車輛所有權讓予泰安保險公司，旋由泰安保險公
    司於96年10月17日將理賠金新臺幣（下同）761,700 元匯款
    至和潤企業股份有限公司（下稱和潤公司）之華南商業銀行
    城東分行帳號：000-00-000000-0 號帳戶內以清償乙○○向
    和潤公司申辦之汽車貸款，嗣上開車輛於97年1 月21日晚間
    8 時許，為警在高雄縣岡山鎮○○路棒球場停車場內尋獲，
    並由高雄縣政府警察局岡山分局前鋒派出所通知乙○○於同
    日晚間9 時10分許前往領回，詎甲○○、乙○○與丙○○（
    未據起訴）竟共同基於意圖為自己不法所有之侵占犯意聯絡
    ，將上開依約已歸泰安保險公司所有之車輛侵占入己，並推
    由丙○○持乙○○之身分證件向監理機關重新申領配掛4085
    -XK 號新號牌以為掩飾，再由甲○○、乙○○2 人於97年3
    月6 日，前往高雄市左營區○○○路252 號「全財汽車商行
    」，將該車以530,000 元之價格售予不知情之該商行負責人
    張瑞明而由3 人朋分得款，嗣該車復於97年4 月24日為不知
    情之林納中向張瑞明輾轉購得，旋因泰安保險公司承辦人員
    於同日查詢電腦網路監理加值網站時，發現該車已經尋獲而
    循線查悉上情。
三、案經泰安產物保險股份有限公司訴由高雄市政府警察局移送
    臺灣高雄地方法院檢察署檢察官偵查起訴。
    理  由
壹、證據能力部分：
    按被告以外之人於審判外之陳述，雖不符刑事訴訟法第159
    條之1 至之4 之規定，然經當事人於審判程序同意作為證據
    ，法院審酌該言詞陳述或書面陳述作成時之情況，認為適當
    者，亦得為證據，刑事訴訟法第159 條之5 第1 項定有明文
    。本判決後開引用具有傳聞證據性質之證據資料，已經檢察
    官、被告於審理期日同意為證據使用，是其縱無刑事訴訟法
    第159 條之1 至第159 條之4 或其他傳聞法則例外之情形，
    亦經本院審酌該證據作成之情況，既無違法取得情事，復無
    證明力明顯過低等情形，以得供做法院判斷事實之依據為適
    當，認為均有證據能力，得為證據。
貳、實體部分：
一、訊據被告甲○○於本院審理時，對其前揭犯行已坦承不諱，
    並經證人乙○○於本院審理時、證人即全財汽車商行負責人
    張瑞明於警詢及偵查中、證人林納中於警詢中證述綦詳，復
    有車牌號碼8080－QS號之行車執照影本、和安保險代理人股
    份有限公司代辦泰安保險公司汽車要保書、泰安保險公司汽
    車險理賠申請書、理賠計算書、切結書、領款收據、受款人
    電匯同意書、汽車車輛異動登記書、泰安產物保險股份有限
    公司函、高雄縣政府警察局車輛協尋電腦輸入單、失車－唯
    讀案件基本資料、乙○○出具予全財汽車商行之切結書、本
    院97年度促字第32642 號支付命令、和解筆錄等各1 份及汽
    車買賣合約書2 份附卷可稽，被告甲○○自白前揭犯行，核
    與事實相符，應堪採信。本案被告犯罪事證已臻明確，應依
    法論科。
二、核被告甲○○所為，係犯刑法第335 條第1 項之侵占罪。其
    與乙○○、丙○○就前揭犯行有犯意聯絡及行為分擔，均為
    共同正犯。又被告甲○○前因犯重利罪，經臺灣高等法院高
    雄分院89年度上訴字第1579號（本院89年度訴字第1846號）
    判處有期徒刑6 月，上訴後經最高法院92年度臺上字第4046
    號駁回上訴而確定，於93年2 月4 日易科罰金執行完畢，有
    臺灣高等法院被告前案紀錄表及臺灣高雄地方法院檢察署刑
    案資料查註紀錄表各1 份在卷可按，乃受徒刑之執行完畢，
    5 年以內因故意而再犯本件有期徒刑以上之罪，應依累犯之
    規定，加重其刑。爰審酌被告甲○○之年齡、品行、智識能
    力、犯罪手段、情節、對於法益所生危害之程度，其為53年
    2 月6 日出生、受有高中肄業教育程度、業商之人，除有年
    籍資料附卷可參，並據其在本院審理時自陳在卷，本件犯罪
    時年43歲，正值壯年，因貪圖小利之動機而犯本罪，與共犯
    分擔犯行所扮演之角色，犯罪侵占自用小客車之價值，對於
    社會秩序、被害人財產所生侵害之程度，及其犯罪後態度等
    一切情狀，量處如主文所示之刑，又審酌其年齡、職業、收
    入、社會地位等節，並諭知易科罰金之折算標準如主文所示
    ，以資儆懲。
據上論斷，應依刑事訴訟法第299 條第1 項前段，刑法第28條、
第335 條第1 項、第47條第1 項、第41條第1 項，刑法施行法第
1 條之1 ，判決如主文。
本案經檢察官李茂增到庭執行職務
中    華    民    國    99    年    3     月    30    日
            刑事第十九庭  審判長  法  官  陳志銘
                                  法  官  吳芝瑛
                                  法  官  陳松檀
以上正本證明與原本無異。
如不服本判決，應於判決送達後10日內向本院提出上訴狀（應抄
附繕本）。告訴人或被害人如對於本判決不服者，應具備理由請
求檢察官上訴，其上訴期間之計算係以檢察官收受判決正本之日
期為準。
中    華    民    國    99    年    3     月    30    日
                                  書記官  彭帥雄
附錄本判決論罪科刑法條全文：
中華民國刑法第335條
意圖為自己或第三人不法之所有，而侵占自己持有他人之物者，
處5 年以下有期徒刑、拘役或科或併科1 千元以下罰金。
前項之未遂犯罰之。

司法院資訊處製作；財團法人民間司法改革基金會備份。
